臺灣高雄地方法院民事判決
111年度小上字第25號
上  訴  人  李百燕    住高雄市○○區○○○路00號6樓之5  被  
上訴人  李淑玲    住高雄市○○區○○○路00號0樓之0
上列當事人間請求損害賠償等事件，上訴人對於民國110年12月3
0日本院高雄簡易庭110年度雄小字第2708號第一審判決提起上訴
，本院判決如下：
    主   文
上訴駁回。
第二審訴訟費用新臺幣壹仟伍佰元由上訴人負擔。 
    理   由
一、按對於小額程序之第一審判決之上訴，非以其違背法令為理
    由，不得為之，而所謂判決違背法令，乃指判決不適用法規
    或適用不當；民事訴訟法第436 條之24第2 項、第436 條之
    32第2 項準用第468 條定有明文。又小額程序之第二審判決
    ，依上訴意旨足認上訴為無理由者，得不經言詞辯論為之，
    同法第436 條之29第2 款亦有明文。再所謂判決違背法令，
    係指原判決有不適用法規或適用不當之情形，若僅係取捨證
    據、認定事實等屬於原審法院職權行使之事項，除有認定違
    法之情形外，應不生違背法令之問題（最高法院28年度上字
    第1515號判決意旨參照）。又依民事訴訟法第436 條之32第
    2 項規定，第469 條第6 款判決不備理由或理由矛盾之當然
    違背法令於小額事件之上訴程序並不準用，是於小額事件中
    所謂違背法令，並不包含認定事實錯誤、取捨證據不當或就
    當事人提出之事實或證據疏於調查或漏未斟酌之判決不備理
    由情形。又按小額訴訟程序之當事人除有因原法院違背法令
    致未能提出者外，於第二審程序不得提出新攻擊或防禦方法
    ，民事訴訟法第436 條之28定有明文。為貫徹小額訴訟程序
    之簡速性，避免因當事人於上訴審提出新事實及證據而延滯
    訴訟，小額事件之第二審法院原則上應按第一審之訴訟資料
    ，審核其訴訟程式及判決內容有無違背法令，當事人於第一
    審言詞辯論終結前未曾提出的訴訟資料，不得再行提出。
二、上訴意旨略以：被上訴人以上訴人於民國108年8月8日，在
    高雄市新興區區公所走廊及第一會議室辱罵被上訴人「用告
    人在賺錢」、「貪污已經拿了大樓很多錢」等語，復於同年
    月12日在緯城天廈大樓社區（下稱系爭社區）及被上訴人工
    作場所，散佈「被上訴人貪污社區磁磚修繕費用」、「與前
    男性主委私會」等言論，足以侵害被上訴人名譽權為由，依
    據侵權行為法律關係請求上訴人賠償，然依據民法第197條
    第1項前段時效規定，被上訴人最遲應於110年8月7日提起本
    訴，被上訴人所提本訴應已罹於時效，原判決已違反民法第
    197條第1項前段規定。又被上訴人從未發表上開言論，證人
    劉有德、吳佳容、李姵誼證述均與事實不符，且證人李姵誼
    與上訴人向不和睦並有借款糾紛，證人李姵誼更經本院100
    年度雄簡字第917號簡易判命應給付上訴人19萬元在案，可
    見證人李姵誼與上訴人有諸多嫌隙，其所為不利上訴人證詞
    不應採信，況縱上訴人曾發表上開言論，然上開言論本屬就
    系爭社區管理事宜之可受公評之事所為適當評論，並無侵害
    被上訴人名譽之情事，原審認定上開言論侵害被上訴人名譽
    ，尚為率斷。爰提起上訴，請求廢棄原判決等語。
三、經查，上訴人固以被上訴人行使本件侵權行為損害賠償請求
    權已罹於時效，主張原判決有違反民法第197條第1項前段規
    定之判決違背法令情事云云。惟查，上開時效抗辯並未經上
    訴人於原審提出，核屬於第二審程序提出之新防禦方法，上
    訴人復未依據上揭規定說明原審有何違背法令致其未能提出
    前揭攻擊防禦方法之情事，則揆諸上揭規定及說明，上訴人
    不得於小額程序之第二審程序提出上開時效抗辯，則上訴人
    據此主張原判決違法，當非有據。更何況，被上訴人係於10
    8年8月4日提起本訴，有起訴狀收文章可參，亦無上訴人指
    摘原判決違反時效規定之情事。至上訴人其餘上訴意旨，無
    非係就原判決事實認定之職權行使、證據取捨加以指摘，揆
    諸前揭說明，原判決苟依卷證資料，斟酌全辯論意旨，按論
    理及經驗法則而為證據之取捨並為說明，其認定於形式上並
    未違背法令，原即不許上訴人指摘原判決認定不當而以之為
    上訴理由，上訴人以個人意見指摘原判決認定事實有誤，本
    不許作為小額程序上訴理由，上訴人提起上訴顯非有據。
四、綜上所述，原判決並無上訴人所指違背法令情事，上訴人提
    起上訴，求予廢棄改判，依其上訴意旨足認上訴為無理由，
    爰依民事訴訟法第436條之29第2款規定，不經言詞辯論，逕
    以判決駁回。 
五、小額訴訟之上訴程序，法院為訴訟費用之裁判時，應確定其
    費用額，民事訴訟法第436 條之19第1 項、第436 條之32第
    1 項規定甚明。本件第二審訴訟費用為新臺幣1,500 元，應
    由上訴人負擔，爰併為確定如主文第2 項所示。
六、本件上訴為無理由，爰判決如主文。 
中　　華　　民　　國　　111 　年　　3 　　月　　18  　日
                  民事第三庭  審判長法  官  高瑞聰
                                    法  官  黃姿育
                                    法  官  林家伃 
以上正本係照原本作成。
本判決不得上訴。 
中　　華　　民　　國　　111 　年　　3 　　月　　21　　日
                                    書記官  陳郁惠